臺灣基隆地方法院刑事判決　　　　　　　 94年度易字第308號
公　訴　人　臺灣基隆地方法院檢察署檢察官
被　　　告　丙○○
上列被告因家庭暴力罪之傷害等案件，經檢察官提起公訴（94年
度偵字第2483號），本院判決如下：
    主  文
丙○○違反法院依家庭暴力防治法第十三條所為命遠離住居所之
裁定，處有期徒刑月，如易科罰金，以佰元折算壹日。
被訴傷害部分，公訴不受理。
    事  實
一、緣黃靖惠為丙○○前妻，二人間具有家庭暴力防治法第三條
    第一款所定之家庭成員關係，丙○○並因多次毆打黃靖惠，
    而經轄區分局即臺北縣政府警察局瑞芳分局（下稱瑞芳分局
    ）聲請本院民事庭於民國94年1 月10日，核發93年度家護字
    第204 號通常保護令，命令丙○○不得對黃靖惠實施身體上
    或精神上不法侵害行為、不得直接或間接對黃靖惠為騷擾、
    通話、通信，並應至少遠離黃靖惠住居所即「臺北縣瑞芳鎮
    ○○路186-5 號」200 公尺；又上開保護令有效期間為一年
    ，並已於94年1 月20日對丙○○合法送達，復曾經瑞芳分局
    於94年1 月25日對丙○○依法執行在案。乃丙○○為遂其與
    前妻黃靖惠見面之目的，明知其至少應遠離黃靖惠住居所即
    「臺北縣瑞芳鎮○○路186-5 號」200 公尺，竟仍基於違反
    保護令之故意，於94年5 月31日凌晨1 時30分許，至「臺北
    縣瑞芳鎮○○路186-5 號」門前（未入屋），而違反本院民
    事庭以上開保護令所核發之遠離住居所命令；又因尋找黃靖
    惠未果，而隨之萌生恐嚇他人致生危害於安全之故意，對在
    場之戊○○○（黃靖惠之母）揚言：倘不交出黃靖惠，即要
    戊○○○家死人等語，以此將加害戊○○○生命、身體之事
    ，恐嚇戊○○○，致戊○○○心生畏懼，而於同日下午報警
    究辦。
二、案經被害人戊○○○告訴臺北縣政府警察局瑞芳分局移送臺
    灣基隆地方法院檢察署檢察官偵查起訴。
    理  由
壹、有罪部分：
一、訊之被告丙○○固不否認於前揭時、地，途經案外人黃靖惠
    住居所即「臺北縣瑞芳鎮○○路186-5 號」門前，而違反本
    院民事庭以上揭保護令所核發之「遠離住居所命令」，惟矢
    口否認有何恐嚇犯行，辯稱：伊途經「大埔路186-5 號」門
    前時，並未見到告訴人戊○○○，亦未以前詞恐嚇告訴人云
    云。經查：
  (一)被告曾因毆打案外人黃靖惠（被告前妻），而經本院民事庭
    於94年1 月10日，以93年度家護字第204 號核發通常保護令
    ，命令被告不得對案外人黃靖惠實施身體上或精神上不法侵
    害行為、不得直接或間接對案外人黃靖惠為騷擾、通話、通
    信，並應至少遠離案外人黃靖惠住居所即「臺北縣瑞芳鎮○○路186-5 號」200 公尺；又上開保護令有效期間為一年，
    並已於94年1 月20日對被告合法送達，復曾經瑞芳分局於94
    年1 月25日對被告依法執行等事實，業據本院職權調取本院
    93年度家護字第204 號民事卷宗核閱無訛，並有本院93年度
    家護字第204 號通常保護令、臺北縣政府警察局瑞芳分局94
    年1 月26日北縣警瑞刑字第0940001323號函暨本院上開通常
    保護令執行紀錄表各1 紙在卷可稽。乃被告明知本院已對之
    核發上開保護令，竟仍於保護令有效期間之94年5 月31日凌
    晨1 時30分許，任意前往「臺北縣瑞芳鎮○○路186-5 號」
    門前（未入屋），此亦據被告自陳在卷，並迭經告訴人戊○○○於警詢、偵查及本院審理時證述明確。準此，無論被告
    前往上址之動機、目的何在（被告辯稱只不過是途經該處云
    云），被告所為，均屬違反本院民事庭以上開保護令所為之
    遠離住居所命令無疑。
  (二)被告於前揭時、地，因尋找前妻即案外人黃靖惠未果，遂對
    在場之告訴人（案外人黃靖惠之母）揚言：倘不交出黃靖惠
    ，即要戊○○○家死人等語，業據告訴人於警詢、偵查暨本
    院審理時結證綦詳。雖被告與黃靖惠間之婚姻關係業以離婚
    收場（離婚時間：93年2 月間；參見上揭通常保護令之記載
    ），被告並曾因施暴黃靖惠之所為（施暴時間：93年10月6
    日；同上揭通常保護令之記載），致遭本院民事庭核發上揭
    93年度家護字第204 號通常保護令在案，然此實乃被告與黃
    靖惠間之私人糾紛，告訴人亦從未執此對被告施加責難，此
    觀諸被告暨告訴人之歷次陳述自明；佐以被告對黃靖惠施暴
    迄本案發生時止，已經歷時7 月有餘，自尤足徵告訴人之本
    案訴究，並非係出於「為女兒即案外人黃靖惠對被告施諸報
    復」之惡念，是倘謂告訴人指訴不實，則其設詞攀誣被告之
    動機究竟何在？況且，被告與黃靖惠離異以後，藉詞對黃靖
    惠家人施以侵害之首例，實非本案，告訴人亦每皆以包容態
    度吞忍、原諒被告言行，此觀諸被告於94年5 月7 日晚間11
    時40分許，在基隆市○○街143 號C 室「阿美滷味攤」，因
    尋找黃靖惠未果，而持刀揮砍告訴人之子丁○○（即黃靖惠
    胞兄），致丁○○受有「左手背切割傷併4 條伸肌腱斷裂、
    右耳撕裂傷2 公分、頭皮撕裂傷10公分、右手肘撕裂傷3公
    分」等嚴重傷害（此部分詳見後述公訴不受理部分），告訴
    人猶能本於息事寧人之旨，僅由被告切結保證「日後不再找
    黃家麻煩，因前妻（即黃靖惠）與我感情問題，因而與丁○○發生鬥毆這次後，不再找黃家任何麻煩，如再犯，願受黃
    家依法律提出告訴」等語，即同意暫不訴究被告持刀傷人之
    惡劣行徑自明，此除據本院職權向基隆市警察局第三分局暖
    暖派出所查明屬實，並有員警工作紀錄簿節本暨被告書立之
    和解書（即切結書）影本1 件、丁○○之長庚紀念醫院基隆
    分院診斷證明書1 紙在卷可考，且復為被告所自承無訛；觀
    此情節，倘非被告一再尋釁生事至此，諒告訴人及其家人（
    丁○○）亦不至於對被告提出告訴以尋求法律保護，此對照
    告訴人於警詢陳稱：「（問：之前是否有騷擾等情事？）前
    陣子也經常至家門口及我所經營的滷味攤對我騷擾且損壞我
    的攤位，我都一再忍受沒有報案，但現變本加厲已經無法忍
    受了」（警詢筆錄；偵查卷頁12）等語益明。勾稽上情以觀
    ，自堪認告訴人指訴被告於94年5 月31日凌晨1 時30分許，
    為達與案外人黃靖惠見面之目的，除違反本院民事庭所核發
    之上開保護令，並曾以「倘不交出黃靖惠，即要戊○○○家
    死人」等語恐嚇告訴人，較之被告僅一再空言辯稱未曾恐嚇
    云云，尤為實在而可採。
  (三)綜上，因認被告所辯，無非飾詞圖卸之詞，委無足採；本案
    事證明確，被告違反保護令及恐嚇等犯行，均堪認定。
二、核被告所為，係犯家庭暴力防治法第五十條第四款之違反保
    護令罪及刑法第三百零五條之恐嚇罪。被告係為遂其與前妻
    黃靖惠見面之目的，始違反本院民事庭以上揭保護令所核發
    之「遠離住居所命令」，並藉違反保護令之機會，以前詞恐
    嚇告訴人，迫使告訴人儘速促使黃靖惠出面，所犯上開二罪
    ，有方法、目的之牽連關係，為牽連犯，應依刑法第五十五
    條規定，從一重之違反保護令罪處斷；檢察官起訴意旨認應
    從一重之恐嚇罪處斷云云（參見起訴書所載），顯屬誤會。
    本院審酌被告於接獲保護令以後，仍不知惕勵己行，除視本
    院民事庭所核發之保護令為無物而擅自違反「遠離住居所命
    令」，並藉機對告訴人施以恐嚇，妄想迫使告訴人儘速促使
    案外人黃靖惠出面等犯罪動機、目的、手段、所生危害，及
    其犯後猶不知悔悟、飾詞圖卸等一切情狀，量處如主文所示
    之刑，併諭知易科罰金之折算標準。
貳、公訴不受理部分：
一、公訴意旨另以：被告因與案外人黃靖惠間之糾葛，而萌生報
    復之念，於94年5 月7 日晚間11時40分許，與姓名年籍不詳
    之成年男子2 名，基於共同傷害人身體之犯意聯絡，前往基
    隆市○○街143 號C 室「阿美滷味攤」（告訴人丁○○、乙○○共同經營），由被告手持西瓜刀、姓名年籍不詳之成年
    男子分持開山刀及木棍，共同揮砍或揮打告訴人丁○○，使
    告訴人丁○○受有左手背切割傷併4 條伸肌腱斷裂、右耳撕
    裂傷2 公分、頭皮撕裂傷10公分、右手肘撕裂傷3 公分等傷
    害；至告訴人乙○○則因在旁勸阻，而同遭波及，並受有右
    橈骨骨折之傷害，因認被告涉犯刑法第二百七十七條第一項
    之傷害罪嫌。
二、按告訴乃論之罪，告訴人於第一審辯論終結前得撤回告訴；
    又告訴經撤回者，應諭知不受理之判決，刑事訴訟法第二百
    三十八條第一項、第三百零三條第三款分別定有明文。
三、查本件被告被訴傷害案件，公訴人認係觸犯刑法第二百七十
    七條第一項之傷害罪嫌，依同法第二百八十七條前段規定，
    須告訴乃論。茲因雙方業已達成和解，告訴人乙○○、丁○○並於本院受命法官行準備程序暨本院審理時，分別當庭陳
    明撤回告訴（參見本院準備程序筆錄頁4 ；本院審判筆錄頁
    4 ），按諸首開說明，此部分自應由本院依法諭知不受理判
    決。
據上論斷，應依刑事訴訟法第二百九十九條第一項前段、第三百
零三條第三款，家庭暴力防治法第五十條第四款，刑法第十一條
前段、第三百零五條、第五十五條、第四十一條第一項前段，罰
金罰鍰提高標準條例第一條前段、第二條，判決如主文。
本案經檢察官甲○○到庭執行職務。
中　　華　　民　　國　　94　　年　　10　　月　　11　　日
                  刑事第二庭審判長法　官　王福康
                                  法  官  何怡穎
                                  法  官  王慧惠
以上正本證明與原本無異。
對於本件判決如有不服，應於收受送達後10日內，向本院提出上
訴書狀，上訴於臺灣高等法院，並按他造當事人之人數附具繕本
。
中　　華　　民　　國　　94　　年　　10　　月　　11　　日
                                  書記官　王一芳
附錄論罪法條：
家庭暴力防治法第50條第4款：
違反法院依第13條、第15條所為之下列裁定者，為本法所稱之違
反保護令罪，處3年以下有期徒刑、拘役或科或併科新台幣10 萬
元以下罰金︰
四、遠離住居所、工作場所、學校或其他特定場所。
刑法第305條：
以加害生命、身體、自由、名譽、財產之事，恐嚇他人致生危害
於安全者，處2年以下有期徒刑、拘役或300元以下罰金。
